【裁判字號】    95,簡上,193
【裁判日期】    951212
【裁判案由】    竊盜
【裁判全文】
臺灣彰化地方法院刑事判決             95年度簡上字第193號
上  訴  人
即  被  告  乙○○
上列上訴人因竊盜案件，不服本院北斗簡易庭九十五年度斗簡字
第四二０號中華民國九十五年八月三十一日第一審簡易判決（原
檢察官聲請簡易判決處刑案號：九十五年度偵字第四八八四號）
，本院管轄第二審合議庭判決如下：
    主文
上訴駁回。
    事實及理由
一、本案經本院審理結果，認第一審判決認事用法及量刑，均無
    不當，應予維持，並引用第一審判決書記載之事實、證據及
    理由（如附件）。
二、本件上訴人即被告（以下簡稱被告）上訴意旨略以：我並沒
    有竊取甲○○所種植的木瓜，甲○○園裡面的木瓜很小，因
    為我有大腸病，那天我內急所以進去甲○○的木瓜園，但我
    進去約一分鐘左右就出來了，我並沒有竊取甲○○的木瓜，
    我機車內的木瓜比較大，我機車內有二十幾顆木瓜，甲○○
    拿十四顆說是他的，為此提起上訴，請求撤銷原判決，為被
    告無罪之判決云云。
三、經查，證人甲○○於本院審理時到庭證稱：彰化縣二林鎮○
    ○段萬興小段地號0000-0000地號土地是我父親林文典所有
    ，由我種植木瓜，木瓜是從七月到隔年一、二月左右陸續採
    收，案發當時木瓜還沒有採收，正是成長期，大小有約一斤
    左右，真正成熟約有兩斤。當天我們巡守隊的巡守隊員發現
    被告的機車放在我的木瓜園前面，被告走進園內，之後我們
    隊員打電話給我們巡守隊，巡守隊再打電話給我後，我們就
    去圍捕竊賊。去到現場的時候，被告騎機車正要走，我們就
    將被告攔住，發現被告所騎機車籃內有木瓜，我們發現籃內
    的木瓜有兩種品種，我種的是基因改良五號，木瓜比較瘦長
    ，一般木瓜是圓的，如果有種植木瓜的人一看就可知道，在
    我們二林地區只有二個人有種植這種基因改良五號的木瓜，
    因為這是某位教授發展出來的，所以我們要跟他買苗，價格
    比較高，一般的苗一顆五元，我所種植的苗一顆要九十八元
    ，所以種植的人很少，如果有種植木瓜的人一看就可知道。
    我們抓到被告的時候，就通知警察來處理，但是被告說沒有
    偷，我們請警察到木瓜園勘查，在五月的時我沒採收任何木
    瓜，警察去現場勘查的時候有拍照，核對我們的木瓜樹有五
    、六棵在滴白色的乳汁，是被採收過的痕跡，且現場有被告
    的腳印，是在從門剛進去的第四排第五排那附近五、六棵木
    瓜樹偷的等語，且被告於九十五年五月二十四日檢察官訊問
    時供稱：（問：你是否於九十五年五月二十三日下午七時五
    十二分，在二林鎮○○段萬興小段0100─0325地號，因竊盜
    他人木瓜十四顆為警查獲？）我有拿十四顆木瓜。（問：你
    竊盜之過程如何？）我是徒手拔，放到機車上，我以為木瓜
    是壞的。（問：本件竊盜是否認罪？）我承認等語；被告於
    九十五年六月九日檢察官傳訊被告到庭時，被告又供稱（問
    ：為何要偷木瓜？）我是以為那是廢棄的，我有跟被害人請
    求，他不原諒，我是當然要承認我錯了等語，足認被告於本
    院審理時所辯顯係事後卸責之詞，不足採信，此外本件並經
    被害人甲○○於警詢中指訴甚詳，復有土地所有權狀影本一
    份、贓物認領保管單一份及照片六幀在卷可稽，是以本件被
    告竊盜之犯行堪予認定。
四、被告行為後，刑法於九十四年二月二日修正公布、刑法施行
    法於九十五年六月十四日修正公布、罰金罰鍰提高標準條例
    於九十五年五月十七日修正公布，並均於九十五年七月一日
    施行，關於本案應適用之新舊法，茲比較如下：
  1.刑法第二條第一項規定，係規範行為後法律變更所生新舊法
    律比較適用之準據法，於九十五年七月一日刑法施行後，應
    適用刑法第二條第一項之規定，為「從舊從輕」之比較（最
    高法院九十五年五月二十三日第八次刑事庭會議決議第一點
    第一項參照）。
  2.刑法第三十三條第五款關於罰金刑之規定，由「罰金：一元
    以上」修正為「罰金：新臺幣一千元以上，以百元計算之」
    ，應依刑法第二條第一項規定，適用最有利於行為人之法律
    （最高法院九十五年五月二十三日第八次刑事庭會議決議參
    照）。本案刑法第三百二十條第一項竊盜罪關於「或五百元
    以下罰金」之罰金刑部分，經比較新、舊法結果，應以被告
    行為時之法律即修正前第三十三條第五款規定，最有利於被
    告。
  3.刑法施行法第一條之一增訂施行前，依罰金罰鍰提高標準條
    例第一條前段、現行法規所定貨幣單位折算新臺幣條例第二
    條規定，本案刑法第三百二十條第一項竊盜罪關於「或五百
    元以下罰金」之罰金刑部分，應提高折算為或新臺幣一萬五
    千元以下罰金。刑法施行法修正增訂第一條之一規定：「中
    華民國九十四年一月七日刑法修正施行後，刑法分則編所定
    罰金之貨幣單位為新臺幣。九十四年一月七日刑法修正時，
    刑法分則編未修正之條文定有罰金者，自九十四年一月七日
    刑法修正施行後，就其所定數額提高為三十倍。但七十二年
    六月二十六日至九十四年一月七日新增或修正之條文，就其
    所定數額提高為三倍。」依增訂條文提高並改為新臺幣後，
    本案刑法第三百二十條第一項竊盜罪關於「或五百元以下罰
    金」之罰金刑部分，亦同為得科一萬五千元以下罰金，經比
    較新、舊法後，結果並無不同。
  4.又被告行為後，刑法第四十一條第一項前段關於易科罰金折
    算標準之規定，業於九十四年二月二日修正公布，並於九十
    五年七月一日施行，由「犯最重本刑為五年以下有期徒刑以
    下之刑之罪，而受六個月以下有期徒刑或拘役之宣告，因身
    體、教育、職業、家庭之關係或其他正當事由，執行顯有困
    難者，得以一元以上三元以下折算一日，易科罰金。」修正
    為「犯最重本刑為五年以下有期徒刑以下之刑之罪，而受六
    個月以下有期徒刑或拘役之宣告者，得以新臺幣一千元、二
    千元或三千元折算一日，易科罰金。」應依刑法第二條第一
    項規定，適用最有利於行為人之法律（最高法院九十五年五
    月二十三日第八次刑事庭會議決議第三點第二項參照）。修
    正前刑法第四十一條第一項前段之易科罰金折算標準，依修
    正刪除前之罰金罰鍰提高標準條例第二條規定，應就其原定
    數額提高為一百倍折算一日，並依現行法規所定貨幣單位折
    算新臺幣條例第二條規定，以新臺幣元之三倍折算之，亦即
    ，修正前刑法第四十一條第一項前段之易科罰金折算標準，
    應以銀元三百元即新臺幣九百元折算為一日，經比較新、舊
    法結果，應以被告行為時之法律即舊法較有利於被告。
  5.比較時應就罪刑有關之共犯、未遂犯、想像競合犯、牽連犯
    、連續犯、結合犯，以及累犯加重、自首減輕暨其他法定加
    減原因（如身分加減）與加減例等一切情形，綜其全部罪刑
    之結果而為比較（最高法院九十五年五月二十三日第八次刑
    事庭會議決議第一點第四項參照）。經綜合比較新、舊法之
    結果，以被告行為時之舊法較有利於被告，依刑法第二條第
    一項前段規定，本案自應適用被告行為時之法律即修正前刑
    法第十九條第二項、第三十三條第五款、第四十一條第一項
    前段，罰金罰鍰提高標準條例第一條前段，修正前罰金罰鍰
    提高標準條例第二條之規定。
  6.被告行為後刑法第三十三條第五款、第四十一條等規定雖經
    修正，業如前述，惟行為後，法律有變更者，依修正前刑法
    第二條第一項之規定，以適用裁判時法為原則，如行為時法
    有利於行為人，則例外適用行為時法；依修正後刑法第二條
    第一項規定，以適用行為時法為原則，惟如裁判時法有利於
    行為人，則例外適用裁判時法。本件原審經比較新舊法，行
    為後之法律並非較有利於行為人，仍應適用行為時法，則原
    判決經比較新舊法後認應適用行為時法即無不當，併予敘明
    。
五、核被告所為，係犯刑法第三百二十條第一項之竊盜罪。原審
    審酌被告犯罪之動機、所生於告訴人之損害及其犯後態度等
    一切情狀，據以論罪科刑，判處被告拘役四十五日，並依修
    正前刑法第四十一條第一項前段之規定諭知易科罰金之折算
    標準，核無不當，被告指摘原判決不當，聲請撤銷原判決，
    為無理由，應駁回其上訴。
據上論斷，應依刑事訴訟法第四百五十五條之一第一項、第三項
、第三百六十八條、第三百七十三條，判決如主文。
本件經檢察官洪紹文到庭執行職務。
中    華    民    國    95    年    12    月    12    日
                        臺灣彰化地方法院刑事第二庭
                            審判長法官  石馨文
                            法      官  黃齡玉
                            法      官  尚安雅
以上正本證明與原本無異。
本件不得上訴。
中    華    民    國    95    年    12    月    13    日
                            書  記  官  洪年慶


司法院資訊處製作；財團法人民間司法改革基金會備份。
